【裁判字號】    98,竹小,348
【裁判日期】    981210
【裁判案由】    損害賠償
【裁判全文】
臺灣新竹地方法院民事判決             98年度竹小字第348號
原      告  新安東京海上產物保險股份有限公司
法定代理人  丙○○
訴訟代理人  乙○○
被      告  甲○○
上列當事人間損害賠償事件，本院於民國98年11月26日辯論終結
，判決如下：
    主  文
被告應給付原告新臺幣陸萬仟佰玖拾柒元，及自民國九十八
年十一月二日起至清償日止，按年息百分之五計算之利息。
訴訟費用新臺幣壹仟元由被告負擔。
本判決第一項得假執行。
    事實及理由
壹、程序方面：
一、按訴狀送達後，原告不得將原訴變更或追加他訴，但擴張或
    減縮應受判決事項之聲明者，不在此限，民事訴訟法第255
    條第1項第3款定有明文。查本件原告本於保險代位之法律關
    係請求被告應給付原告新臺幣 (下同)72,885 元，嗣於訴訟
    進行中，原告變更請求為被告應給付63,397元，核係屬減縮
    應受判決事項之聲明，揆諸上開規定，於法尚無不合，應予
    准許，合先敘明。
二、本件被告經合法通知，未於言詞辯論期日到場，核無民事訴
    訟法第386條各款所列情形，爰依原告聲請，由其一造辯論
    而為判決。
貳、實體方面：
一、原告起訴主張：緣原告所承保訴外人展緻企業有限公司所有
    車牌號碼7335-VR號自用小客車 (下稱系爭車輛)，於民國97
    年12月20日11時許，由另一訴外人劉高登駕駛行經桃園縣龜
    山鄉○○○路台一線16公里500公尺處北向外側車道時，遭
    被告騎乘車牌號碼110-BRL號機車，因違反號誌撞損，經送
    匯豐汽車股份有限公司南崁保養廠修復，支出修理費用72,8
    85元（零件44,080元、工資14,505元、塗裝14,300元），業
    經原告本於保險契約賠付完畢，並依保險法第53條第1項規
    定取得代位求償權。上開損害既係因被告之過失行為所致，
    為此爰依民法第184條第1項前段、保險法第53條第1項之規
    定提起本件訴訟，並將零件部費折舊計算後，聲明：被告應
    給付原告63,397元及自起訴狀繕本送達翌日（即98年11月2
    日）起至清償日止，按年息百分之5計算之利息；願供擔保
    ，請准宣告假執行。
二、被告經合法通知，未於言詞辯論期日到場，亦未提出書狀作
    何聲明或陳述。
三、本院之判斷：
(一)、原告主張之前揭事實，業據其提出與所述相符之系爭車輛受
    損照片10幀、桃園縣政府警察局道路交通事故當事人登記聯
    單、系爭車輛行照、保險卡、估價單、統一發票及汽車險賠
    款同意書各1份 (以上均影本)等件為證，且經本院依職權向
    桃園縣政府警察局桃園分局調閱本件交通事故調查處理資料
    ，經該分局函轉桃園縣政府警察局龜山分局核閱無訛，此有
    桃園縣政府警察局桃園分局98年11月6日桃警分交字第09810
    59090號函、桃園縣政府警察局龜山分局98年11月13日山警
    分交字第0985033048號函附道路交通事故現場圖、道路交通
    事故調查報告表(一)、(二)、調查筆錄、道路交通事故當事人登
    記聯單、酒精測定紀錄表、交通事故肇事人自首情形紀錄表
    及現場照片等件附卷可稽。而被告未於言詞辯論期日到場，
    亦未提出任何有利於己之聲明、陳述或證據，以供本院審酌
    ，本院依調查證據之結果及斟酌全辯論意旨，自堪信原告之
    主張為真實。
(二)、按駕駛人駕駛汽車，應遵守道路交通標誌、標線、號誌之指
    示，並服從交通指揮人員之指揮。道路交通安全規則第90條
    定有明文。經查，案發當時天候晴、日間自然光線、柏油路
    面乾燥、無陷缺及障礙物、視距良好，顯無不能注意之情事
    ，有道路交通事故調查報告表(一)及現場照片在卷可稽，然被
    告於上述時地駕車，原應注意前揭規定，卻仍疏於注意路口
    號誌轉換，致騎乘之車牌號碼110-BRL號普通重型機車碰撞
    劉高登駕駛之系爭車輛，造成系爭車輛受有損害，被告之駕
    駛行為顯有過失，且與系爭車輛之損害結果，二者間具有相
    當因果關係，是被告就本件肇事應負過失侵權行為責任，洵
    堪認定。
(三)、次按被保險人因保險人應負保險責任之損失發生，而對於第
    三人有損失賠償請求權者，保險人得於給付賠償金額後，代
    位行使被保險人對於第三人之請求權，保險法第53條第1項
    亦有規定。查本件車禍之發生確係被告之過失所致，已如前
    述，則被保險人就系爭車輛因本件肇事所生之損害，本得基
    於侵權行為法律關係向被告請求賠償，而原告既依保險契約
    理賠，則原告主張保險代位之法律關係求償，自屬有據。
(四)、再按因故意或過失不法侵害他人之權利者，負損害賠償責任
    ；又汽車、機車或其他非依軌道行駛之動力車輛，在使用中
    加損害於他人者，駕駛人應賠償因此所生之損害；不法毀損
    他人之物者，被害人得請求賠償其物因毀損所減少之價值，
    民法第184條第1項前段、第191條之2、第196條分別定有明
    文。又物被毀損時，被害人除得依據民法第196條請求賠償
    外，並不排除民法第213條至第215條之適用，依民法第196
    條請求賠償物被毀損所減少之價額，得以修復費用為估定之
    標準，但以必要者為限（例如：修理材料以新品換舊品，應
    予折舊），亦有最高法院77年度第9次民事庭會議決議、同
    院73年度台上字第1574號判決可資參照。查原告主張其所承
    保系爭車輛因遭被告碰撞，致該車受損，計須支付修理費用
    工資14,505元、塗裝14,300元、零件44,080元，共計72,885
    元，業經原告提出汽車險賠款同意書、統一發票、估價單等
    件為證。而查，原告請求被告賠償受損車輛所減少之價額，
    應以必要者為限，而原告所承保之系爭車輛係於97年6月13
    日新領牌照開始使用，有行車執照附卷可憑，算至本件事故
    發生時（即97年12月20日）已使用7個月（未滿1月者以1月
    計），依前揭說明，其以新品取代舊品間之差價應予折舊扣
    除。是故關於原告所承保系爭車輛因毀損所減少之價額，既
    得以必要之修復費用為估定之標準，則依原告所提估價單之
    記載，更新零件費用合計為44,080元，本院依行政院公布之
    固定資產耐用年數表及固定資產折舊率表，採定率遞減法計
    算其折舊，即自用小客車耐用年數5年，每年折舊率千分之
    369，是原告承保系爭車輛更新零件折舊後金額應為34,592
    元（計算方式詳附表所示），另關於工資及塗裝費用合計28
    ,805 元，因無折舊之問題，且該部分之支出係屬修復系爭
    車輛所必要之費用，被告自應全數賠償。從而，原告得請求
    被告賠償修復系爭車輛之工資14,505元、烤漆14,300元、折
    舊後之零件材料金額34,592元，合計為63,397元 (計算式：
    14,505＋14,300＋34,592＝63,397)。
(五)、綜上所述，原告依保險代位及侵權行為損害賠償之法律關係
    ，訴請被告給付原告63,397元，及自98年11月2日起至清償
    日止，按年息百分之5計算之利息，為有理由，應予准許。
四、本件係適用小額訴訟事件為被告敗訴之判決，爰依職權宣告
    假執行，並於裁判時確定訴訟費用額，，是原告陳明願供擔
    保聲請宣告假執行，核無必要，併此敘明。
五、據上論結，原告之訴為有理由，依民事訴訟法第436條之23
    、第436條第2項、第385條第1項前段、第78條、第436條之
    19第1項、第436條之20，判決如主文。
中    華    民    國    98    年    12    月    10    日
                  民事第二庭    法  官  彭淑苑
以上正本係照原本作成。
如對本判決上訴，非以其違背法令為理由不得為之，且須於判決
送達後20日內以上訴狀記載上訴理由向本院提出上訴狀。
中    華    民    國    98    年    12    月    11    日
                                書記官  王恬如
附表：
┌────────────────────────┐
│車牌號碼7335-VR自用小客車更新零件費用折舊之計算 │
├─────┬──────────────────┤
│第一年折舊│44,080×0.369×7/12＝9,488          │
├─────┴────┬─────────────┤
│時價亦即折舊後之金額│44,080－9,488＝34,592     │
├──────────┴─────────────┤
│備註：上列計算小數點以下均四捨五入              │
└────────────────────────┘


司法院資訊處製作；財團法人民間司法改革基金會備份。
